臺灣高等法院臺中分院刑事裁定　　　　100年度毒抗字第391號
抗　告　人
即　被　告　郭文明
上列抗告人因聲請觀察勒戒案件，不服臺灣彰化地方法院中華民
國100年3月9日裁定（100年度毒聲字第102號，聲請案號：臺灣
彰化地方法院檢察署99年度毒偵字第2353號、100年度聲觀字第
85號），提起抗告，本院裁定如下：
    主  文
原裁定撤銷，發回臺灣彰化地方法院。
    理  由
一、原裁定意旨略以：抗告人即被告郭文明（下稱被告）於民國
    （下同）99年11月22日為警採尿送驗前96小時內，在不詳處
    所施用第二級毒品甲基安非他命1次，被告雖於警、偵訊否
    認，然有中山醫學大學附設醫院中港分院100年1月27日中山
    醫港100川仁字第1000000849號函及附件之檢驗科藥物檢測
    中心尿液檢驗複檢報告、彰化縣察局彰化分局委託尿液代號
    與真實姓名對照認證單各1紙、扣案玻璃吸食器、塑膠袋及
    塑膠吸管1支可證，而聲請原審裁定將被告送觀察、勒戒，
    被告確有施用第二級毒品甲基安非他命之事實，而裁定被告
    應送觀察、勒戒。
二、抗告意旨略以：驗尿後未在被告面前封存，疑有造假可能；
    被告雖坦承施用毒品，但已有一段時間，不可能於檢驗前4
    日內施用；要求從新驗尿，原裁定依檢察官之聲請將送觀察
    、勒戒，爰提出抗告，請求將原裁定撤銷云云。
三、經查：
  (一)被告於警詢時坦承施用第二級安非他命之犯行，惟辯以係半
    年前所為，扣案玻璃吸食器、塑膠袋及塑膠吸管係其所有且
    曾使用云云；復於偵查中供稱：當兵時斷斷續續有施用安非
    他命，最後一次是在2個月前，扣案玻璃吸食器、塑膠袋及
    塑膠吸管係其所有，其向綽號「阿姐」之人購買毒品，惟此
    人上上個月被抓云云，均未坦承採尿送驗前96小時內有施用
    甲基安非他命之事實。
  (二)又被告經警查獲採尿送驗，以酵素免疫分析法檢驗結果，呈
    安非他命類陰性反應（閾值濃度為500ng/ml）一節，有詮昕
    科技股份有限公司濫用藥物檢驗報告1份可憑，再經送中山
    醫學大學附設醫院中港分院複結果，呈安非他命陽性反應（
    55ng/ml），有中山醫學大學附設醫院檢驗科藥物檢測中心
    尿液複檢報告1份可參。惟按：「初步檢驗應採用免疫學分
    析方法。檢驗結果尿液檢體中濫用藥物或其代謝物之濃度在
    下列閾值以上者，應判定為陽性：一、安非他命類藥物：
    500ng/mL。．．．．。」、「前項以外之濫用藥物或其代謝
    物，其初步檢驗結果依各該免疫學分析方法載明之依據及閾
    值認定之。無適當免疫學分析方法者，得採用其他適當之儀
    器分析方法檢驗，並依其最低可定量濃度訂定適當閾值。」
    濫用藥物尿液檢驗作業準則第15條第1、2項定有明文。又「
    初步檢驗結果在閾值以上或有疑義之尿液檢體，應再以氣相
    層析質譜分析方法進行確認檢驗，若無適當氣相層析質譜分
    析方法者，得採用適當之液相層析質譜分析方法進行確認檢
    驗。確認檢驗結果在下列閾值以上者，應判定為陽性：一、
    安非他命類藥物：（一）安非他命：500ng/mL。（二）甲基
    安非他命：甲基安非他命500ng/mL，且其代謝物安非他命之
    濃度在100ng/mL以上。．．．」、「前項以外之濫用藥物或
    其代謝物，得依各該氣相層析質譜分析方法最低可定量濃度
    訂定適當閾值；無適當氣相層析質譜分析方法而採用液相層
    析質譜分析方法者，得依該方法最低可定量濃度訂定適當閾
    值。」、「司法案件之濫用藥物尿液，必要時得採用最低可
    定量濃度為閾值，不受第15條、第18條規定限制。」，濫用
    藥物尿液檢驗作業準則第18條第1、2項、第20條亦有規定。
    被告於經警所採之尿液，經送以酵素免疫分析法鑑定結果為
    陰性，此有詮昕科技股份有限公司所出具之濫用藥物尿液檢
    驗報告在卷可稽，經再送複驗以氣象層析質譜儀法檢驗，以
    複驗閾值濃度40ng/mL（為該中心最低可定量濃度），檢驗
    結果安非他命係陽性（55ng/mL），甲基安非他命為陰性，
    是被告尿液經初步檢驗原係陰性，經確認檢驗以安非他命係
    陽性，惟閾值濃度僅55ng/mL，遠低於安非他命閾值500ng/m
     L始判定為陽性之規定。固以司法案件於必要時可採用最低
    可定量濃度為閾值（本案為40ng/mL），不受第15條、第18
    條規定限制，而上開陽性反應不排除為採尿前1至4日內施用
    安非他命類毒品所致，惟上開濃度遠低於上揭作業準則第18
    條之規定，除依尿液中安非他命及甲基安非他命外，最好能
    佐以輔資料如毒品、吸食器之查獲，受檢驗者是否伴有明顯
    戒斷症狀等臨床表徵等情，有法務部法醫研究所100年5月23
    日法醫毒字第1000002858號函在本院卷可參。原裁定認被告
    於採尿前96小時內施用第二級毒品甲基安非他命，惟被告尿
    液確認檢驗結果並非檢出甲基安非他命500ng/mL，且其代謝
    物安非他命之濃度在100ng/mL以上，即與濫用藥物尿液檢驗
    作業準則第18條第1項規定認定甲基安非他命陽性之規定不
    符，且甲基安非他命部分更係為陰性；其驗出安非他命雖為
    陽性，惟閾值濃度僅55ng/mL，數值甚低，就其他可資佐證
    被告於採尿送驗前96小時內施用甲基安非他命之事證，揆諸
    上開函意旨，尚非無再行研求之餘地；且本件有何依藥物尿
    液檢驗作業準則第20條規定之「必要性」需採上開寬鬆之閾
    值認定被告確有施用安非他命，亦非無疑。被告提起抗告指
    摘原裁定不當，非無理由，故應由本院將原裁定撤銷，並發
    回原審法院詳細查明，另為適法之裁定。
據上論斷，應依刑事訴訟法第413條前段，裁定如主文。
中    華    民    國   100    年    5     月    27    日
          刑事第十庭      審判長法  官  江  錫  麟
                                法  官  周  瑞  芬
                                法  官  陳      葳
以上正本證明與原本無異。
不得再抗告。
                                書記官  王  朔  姿
中    華    民    國   100    年    5     月    27    日